臺灣臺中地方法院刑事判決　　　　　　　　　　　　　九十四年度易字第七五八號
　　公　訴　人　臺灣臺中地方法院檢察署檢察官
　　被　　　告　林鴻森
　　被　　　告　丙○○
　　被　　　告　己○○
右列被告等因竊盜等案件，經檢察官提起公訴（九十三年度偵字第二二○九七號），
經本院合議庭裁定，由受命法官依法獨任進行簡式審判程序判決如左：
    主  文
甲○○、丙○○、己○○共同常業竊盜，甲○○處有期徒刑壹年拾月；丙○○累犯，
處有期徒刑貳年陸月；己○○累犯，處有期徒刑年陸月，並於刑之執行前令入勞動
場所強制工作年，扣案之合作金庫銀行提款卡貳張、大眾商業銀行提款卡及中國信
託商業銀行提款卡各壹張，行動電話支（電話號碼分別為0000000000號
、0000000000號及0000000000號）、行動電話ＳＩＭ卡壹張，
及竊車工具壹批，均沒收。
    事  實
一、甲○○、丙○○、己○○素行均極為不佳，甲○○前曾犯過失致死、多次竊盜等
    罪（均未構成累犯）；丙○○前曾犯違反麻醉藥品管理條例、違反肅清煙毒條例
    、違反毒品危害防制條例等罪，其中於民國（下同）八十六年間所觸犯違反麻醉
    藥品管理條例、違反肅清煙毒條例罪，經臺灣高等法院臺中分院判處應執行有期
    徒刑三年一月確定，並於八十九年十一月四日因縮短刑期執行完畢；己○○前曾
    犯違反麻醉藥品管理條例、違反妨害兵役治罪條例、妨害自由、多次竊盜、偽造
    署押、違反毒品危害防制條例等罪，其中於八十九年間所觸犯竊盜、偽造署押等
    罪，經本院以九十年度易字第一二○一號刑事判決判處應執行有期徒刑十月確定
    ，並於九十二年四月八日因縮短刑期執行完畢，己○○顯有犯罪之習慣，詎均仍
    不知悔改。己○○與丙○○及甲○○三人共同基於意圖為自己不法所有，且共同
    基於以犯竊盜為常業之犯意聯絡，事前於九十三年八月十七日左右在甲○○之台
    中市○○街三五七號二樓之四之租賃處商議共組「竊車及恐嚇取財集團」，謀議
    確定之後，隨即於附表所示之時間及地點，先由己○○負責尋找做案目標，再由
    己○○及丙○○以己○○所有之客觀上可以供兇器使用之Ｔ型板手（俗稱萬能板
    手）等竊車工具，由丙○○在旁負責把風，己○○負責下手，而以前開竊車工具
    撬開車門侵入車內後啟動汽車電門之方式下手行竊被害人戊○○等人之自小客車
    ，於竊車得手後，駛至不詳地點藏置，復由己○○依遭竊車輛上所留下之車主電
    話號碼，打電話予車主，自稱係「汽車解體工廠」，要求車主將新臺幣（下同）
    一千元至四萬元不等之金額匯入由己○○預先於同年八月二十四日前即已透過報
    紙刊登之廣告而以七千元至八千元不等之代價所購得之、林道軒及、夏德龍
    所有之合作金庫銀行（帳號分別為00000000000號、0000000
    00000號）、、康裕仁、、索復朗及、簡文傑所有之中國信託商業銀
    行（帳號分別為000000000000號、000000000000號及
    000000000000號）、、崔士杰所有之大眾商業銀行（帳號為00
    0000000000號）、、黃燦源所有之上海商業銀行（帳號為0000
    000000000號）、、林賢銘所有之臺灣銀行（帳號為0000000
    00000號）、、謝敏慧所有之中華商業銀行（帳號為000000000
    00000號）、、呂文彥所有之陽信商業銀行（帳號為000000000
    00號）等人頭帳戶內，（林道軒等人涉嫌幫助恐嚇取財等犯行部分另經臺灣臺
    中地方法院檢察署檢察官偵辦中），否則將所竊之自小客車解體，致無法取回車
    輛，以上開言詞威嚇車主，使車主因恐蒙受更大損失，心生畏懼而依指示付款，
    以此方式竊取如附表所示戊○○等九十六人所有之自用小客車九十七輛，並恐嚇
    乙○○等人依照指示匯款如附表所示之金額（附表編號一、四、六、七、八、十
    九、二十五、二十八、二十九、三十、三十六、三十九、四十、四十一、四十六
    、四十八、四十九、五十三、五十六、五十七、五十八、五十九、六十一、六十
    六、六十七、六十九、七十五、八十四、八十八、九十五及九十七之被害人戊○○等人接獲恐嚇電話後並未匯款），俟確定車主完成匯款，再由甲○○專責前往
    不特定之自動提款機，將上揭匯入之款項提領後，甲○○、丙○○、己○○三人
    朋分花用（己○○及丙○○亦曾提領贓款）。嗣於九十三年十二月十五日下午十
    三時十分許，為警循線在苗栗縣苑裡鎮○○○路與田新八路口處查獲，並扣得己○○及甲○○所有供被害人匯款所用合作金庫銀行提款卡二張、大眾商業銀行提
    款卡一張及中國信託商業銀行提款卡一張，用以恐嚇被害人及己○○指使甲○○
    提領贓款時所使用之行動電話三支（電話號碼分別為0000000000號、
    0000000000號及0000000000號）、行動電話ＳＩＭ卡一張
    ，及竊車工具一批等物。
二、案經臺中市警察局移送臺灣臺中地方法院檢察署檢察官偵查起訴。
    理  由
一、按除被告所犯為死刑、無期徒刑、最輕本刑為三年以上有期徒刑之罪或高等法院
    管轄第一審案件者外，於前條第一項程序進行中，被告先就被訴事實為有罪之陳
    述時，審判長得告知被告簡式審判程序之旨，並聽取當事人、代理人、辯護人及
    輔佐人之意見後，裁定進行簡式審判程序，刑事訴訟法第二百七十三條之一第一
    項定有明文。本件被告所犯係死刑、無期徒刑、最輕本刑為三年以上有期徒刑以
    外之罪，其於準備程序中就被訴事實為有罪之陳述，且經審判長告知被告簡式審
    判程序之旨，並聽取公訴人及被告等之意見後，本院合議庭認為適宜而裁定由受
    命法官獨任進行簡式審判程序，合先敘明。
二、訊據被告甲○○、丙○○、己○○三人對於右揭事實均坦承不諱，核與被害人戊○○等共九十六人（其中編號六十二及六十三之被害人丁○○共被竊二部車輛）
    於警詢時指述之情節相符，並有扣案如事實欄所載之合作金庫銀行提款卡二張、
    大眾商業銀行提款卡及中國信託商業銀行提款卡各一張，行動電話三支（電話號
    碼分別為0000000000號、0000000000號及0000000
    000號）、行動電話ＳＩＭ卡一張，及竊車工具一批及被害人等之匯款單、前
    開供被害人等匯款人頭帳戶之交易明細、車輛竊盜、車牌失竊資料個別查詢報表
    －－－－查詢車輛認可資料及贓物領據等在卷足資佐證，是被告甲○○、丙○○
    、己○○三人之自白核與事實相符，堪資採信，事證至臻明確，被告甲○○、丙○○、己○○三人犯行均洵堪認定。
三、按刑法上所謂常業犯，指反覆以同種類行為為目的之社會活動之職業性犯罪而言
    ，至於犯罪所得之多寡，是否恃此犯罪為唯一之謀生職業，則非所問，縱令兼有
    其他職業，仍無礙於該常業犯罪之成立（最高法院八十五年度台上字第五一○號
    判例參照）。被告甲○○、丙○○、己○○三人反覆多次實施如前所示之同種類
    行為為目的之社會活動之職業性竊車、勒贖等犯行，分工嚴密，所得菲薄，其等
    恃此營生之意甚明，顯係以竊盜為常業。且Ｔ型板手為金屬材質，持之刺向人體
    ，在客觀上足以對人體構成危害，核屬可以供兇器使用無疑。是核被告甲○○、
    丙○○、己○○三人所為，均係犯刑法第三百二十一條第一項第三款之加重竊盜
    罪、同法第三百二十二條之常業竊盜罪、同法第三百四十六第一項、第三項之恐
    嚇取財既遂及未遂等罪。而按以犯竊盜罪為常業，當然有連續性，其行竊多次，
    並不發生連續犯問題（最高法院二十七年度上字第一九二五號判例參照），是本
    件常業竊盜罪部分，即含有反覆實施犯罪之性質，不再適用連續犯之規定處罰，
    附此敘明。另按以自己共同犯罪之意思，參與實施犯罪構成要件以外之行為，或
    以自己共同犯罪之意思，事先同謀，而由其中一部分人實施犯罪之行為者，均為
  共同正犯。本院院字第一九○五號第二○三○號之一第二二○二號前段等解釋，
    其旨趣尚屬一致，司法院著有釋字第一○九號解釋可參。另教唆犯係指僅有教唆
    行為者而言，如於實施犯罪行為之際，當場有所指揮，且就其犯罪實施之方法，
    以及實施之順序，有所計劃，以促成犯罪之實現者，則其擔任計劃行為之人，與
    加工於犯罪之實施初無異致，即應認為共同正犯，而不能以教唆犯論。又如在正
    犯實施前會參加計劃，其後復參加構成犯罪事實之一部者，即屬分擔實施之犯罪
    行為，亦應認為共同正犯，而不能以幫助犯論（最高法院四十五年度台上字第四
    七三號判例參照）。共同實施犯罪行為為共同正犯構成要件之一，所謂共同實施
    ，雖不以參與全部犯罪行為為限，要必分擔實施一部分，始得為共同正犯（最高
    法院四十六年度台上字第一三○四號判例參照）。刑法上之幫助犯，係指以幫助
    之意思，對於正犯資以助力，而未參與實施犯罪之行為者而言，如就構成犯罪事
    實之一部，已參與實施，即屬共同正犯。上訴人既於他人實施恐嚇時，在旁助勢
    ，攔阻被恐嚇人之去路，即已分擔實施犯罪行為之一部，自係共同正犯，原判決
    以幫助犯論擬，非無違誤（最高法院四十九年度台上字第七七號判例參照）。共
    同正犯之意思聯絡，不限於事前有所協議，其於行為當時，基於相互之認識，以
    共同犯罪之意思參與者，亦無礙於共同正犯之成立。上訴人黃某徒以其係後來始
    到現場，即辯謂不應成立共犯云云，自無足採（最高法院七十三年度台上字第一
    八八六號判例參照）。共同正犯之意思聯絡，原不以數人間直接發生者為限，即
    有間接之聯絡者，亦包括在內。如甲分別邀約乙、丙犯罪，雖乙、丙間彼此並無
    直接之聯絡，亦無礙於其為共同正犯之成立（最高法院七十七年度台上字第二一
    三五號判例參照）。被告甲○○、丙○○、己○○等三人間有犯意之聯絡，行為
    之分擔，其等間均有合作之關係，實有分工關係存在，基上解釋及判例之說明，
    應均為共同正犯。被告甲○○、丙○○、己○○所犯前後多次加重竊盜、恐嚇取
    財既遂及未遂犯行，均時間緊接，犯罪構成要件又復相同，顯係基於概括之犯意
    為之，均為連續犯，爰依刑法第五十六條之規定以一罪論，並加重其等之刑。被
    告甲○○、丙○○、己○○所犯恐嚇取財未遂犯行，已著手於犯罪行為之實行而
    不遂，為未遂犯，依刑法第二十六條前段規定減輕其等之刑。又被告甲○○、丙○○、己○○所犯上開四罪間，有方法結果之牽連關係，為牽連犯，應從一重之
    刑法第三百二十二條之常業竊盜罪處斷。被告甲○○、丙○○、己○○所犯常業
    竊盜部分之犯罪，起訴法條雖未論及，惟起訴事實既已記載明確，且與其餘部分
    犯罪為牽連犯，屬裁判上一罪關係，依審判不可分之原則，亦為起訴效力所及，
    自為本院審理論究範圍，併予敘明。被告丙○○前曾於八十六年間觸犯違反麻醉
    藥品管理條例、違反肅清煙毒條例罪，經臺灣高等法院臺中分院判處應執行有期
    徒刑三年一月確定，並於八十九年十一月四日因縮短刑期執行完畢；被告己○○
    前曾於八十九年間觸犯竊盜、偽造署押等罪，經本院以九十年度易字第一二○一
    號刑事判決判處應執行有期徒刑十月確定，並於九十二年四月八日因縮短刑期執
    行完畢，此有台灣台中地方法院檢察署刑案資料查註紀錄表二份在卷可按，五年
    以內再犯本件有期徒刑以上之罪，均為累犯，均應依刑法第四十七條規定加重其
    等之刑。爰審酌被告甲○○、丙○○、己○○等三人品行均極為不佳，詳如前述
    ，此有台灣台中地方法院檢察署刑案資料查註紀錄表三份在卷可按、且均正值青
    壯年，不知努力工作，竟一再圖謀不勞而獲，參與前述竊車勒索集團，竊取他人
    車輛後，乘被害人等愛車遭竊，心情混亂、急於找回愛車之心境，恐嚇被害人等
    ，勒索贖金，其等心態及作法均值非議，而車輛在現今社會而言，已屬一般人生
    活上或工作上必備之交通工具之一，被告等竊取他人之車，不但已侵害被害人等
    憲法所保障之行之自由及財產權，更直接影響到被害人等之生計及生活品質，以
    今日吾人社會車輛失竊之嚴重性而言，此等犯行對被害人等所造成之不便，實不
    可謂不輕，且其等人數甚夥、組織、分工嚴密、事前並早已備妥各種犯罪之工具
    及相關之人頭金融帳戶、以便於竊車後、將勒贖所得輾轉入帳、再予提領、造成
    被害人等及犯罪偵查機關查緝之不易、亦難追討其等所得之贓款之勒贖集團，造
    成被害人等尋車、求償之不易，且其等迄今仍堅不交還所得以賠償被害人等，致
    其等於犯行暴發後，仍得坐享其利益，行逕惡劣，不宜輕縱，被告甲○○、丙○○、己○○等三人犯罪之動機、目的、手段、所生危害及犯罪後被告甲○○、丙○○、己○○等三人均尚能坦認罪愆，頗具悔意等一切情狀，分別量處如主文所
    示之刑，以資懲儆。又查被告己○○犯案累累，前曾犯違反麻醉藥品管理條例、
    違反妨害兵役治罪條例、妨害自由、多次竊盜、偽造署押、違反毒品危害防制條
    例等罪，其中於八十九年間所觸犯竊盜、偽造署押等罪，經本院以九十年度易字
    第一二○一號刑事判決判處應執行有期徒刑十月確定，並於九十二年四月八日因
    縮短刑期執行完畢，顯有犯罪之習慣甚明，且本案其犯罪所得龐大，其恃此維生
    之意亦至為明顯，故而論以常業竊盜之罪，詳如前述，爰依法併宣告應於刑之執
    行前，令入勞動場所強制工作三年，以強制從事勞動方式，培養其勤勞習慣、正
    確工作觀念，藉資矯治其犯罪習慣，並習得一技之長，以便往後重回社會時，能
    自立更生，適應正常群體生活，期以達成刑法教化、矯治之目的。按共同正犯因
    相互間利用他人之行為，以遂行其犯意之實現，本於責任共同之原則，有關沒收
    部分，對於共犯間供犯罪所用之物，自均應為沒收之諭知。是本案扣案之合作金
    庫銀行提款卡二張、大眾商業銀行提款卡及中國信託商業銀行提款卡各一張，用
    以恐嚇被害人等及被告己○○指使被告甲○○提領贓款時所使用之行動電話三支
    （電話號碼分別為0000000000號、0000000000號及000
    0000000號）、行動電話ＳＩＭ卡一張，及竊車工具一批，均為被告己○○所有，且為供被告甲○○、丙○○、己○○等三人犯罪所用之物，業據被告甲○○、丙○○、己○○等三人供承在卷，爰依刑法第三十八條第一項第二款之規
    定，均併予宣告沒收之。
據上論斷，應依刑事訴訟法第二百九十九條第一項前段、第二百七十三條之一第一項
、刑法第二十八條、第三百二十一條第一項第三款、第三百二十二條、第三百四十六
第一項、第三項、第五十五條、第四十七條、第三十八條第一項第二款、竊盜犯贓物
犯保安處分條例第一條、第三條第一項第一款、第二款、第四條、罰金罰鍰提高標準
條例第一條前段，判決如主文。
中      華      民      國    九十四    年      五      月    二十四    日
                                        臺灣臺中地方法院刑事第八庭
                                                法  官  洪  俊  誠
右正本證明與原本無異。
如不服本判決，應於判決送達後十日內向本院提出上訴狀，上訴於臺灣高等法院臺中
分院(須附繕本)。
                                                書記官  蕭  榮  峰
中      華      民      國    九十四    年      五      月    二十四    日
附錄論罪科刑實體法條文：
刑法第三百二十一條（加重竊盜罪）：
犯竊盜罪而有左列情形之一者，處六月以上五年以下有期徒刑：
一  於夜間侵入住宅或有人居住之建築物、船艦，或隱匿其內而犯之者。
二  毀越門扇、牆垣或其他安全設備而犯之者。
三  攜帶兇器而犯之者。
四  結夥三人以上而犯之者。
五  乘火災、水災或其他災害之際而犯之者。
六  在車站或埠頭而犯之者。
前項之未遂罰之。
刑法第三百二十二條（常業竊盜罪）：
以犯竊盜罪為常業者，處一年以上七年以下有期徒刑。
刑法第三百四十六條 (單純恐嚇罪) ：
意圖為自己或第三人不法之所有，以恐嚇使人將本人或第三人之物交付者，處六月以
上五年以下有期徒刑，得併科一千元以下罰金。
(罰金部份業經提高十倍為一萬元)
以前項方法得財產上不法之利益，或使第三人得之者，亦同。
前二項之未遂犯罰之。
竊盜犯贓物犯保安處分條例第一條（適用範圍）：
竊盜犯及與竊盜案件有關之贓物犯，其保安處分之宣告及執行，依本條例之規定；本
條例未規定者，適用刑法及其他法律之規定。
竊盜犯贓物犯保安處分條例第三條第一項：
十八歲以上之竊盜犯、贓物犯，有左列情形之一者，得於刑之執行前，令入勞動場所
強制工作：
一、有犯罪之習慣者。
二、以犯竊盜罪或贓物罪為常業者。
